【裁判字號】    89,上易,803
【裁判日期】    890630
【裁判案由】    竊佔等
【裁判全文】
臺灣高等法院高雄分院刑事判決                    八十九年度上易字第八三號
    上  訴  人
    即  被  告  甲○○
    選任辯護人  江雍正  律師
                吳建勛
                陳慧錚
右上訴人因竊佔等案件，不服臺灣高雄地方法院八十八年度易字第五○九一號中華民
國八十九年三月十七日第一審判決（起訴案號：臺灣高雄地方法院檢察署八十八年度
偵字第九四一七號），提起上訴，本院判決如左：
      主      文
原判決關於甲○○竊佔部分撤銷。
甲○○被訴竊佔部分無罪。
其他上訴駁回。
      事      實
一、甲○○明知其原有坐落於高雄縣大寮鄉○○村○○段六十一之六、六十一之十地
    號上未辦理所有權第一次登記之建物，即門牌號碼高雄縣大寮鄉○○村○○路一
    四六號鐵架造房屋，業由乙○○於民國八十七年三月間向台灣高雄地方法院公開
    拍賣取得所有權，其就上開房地已因拍賣而無任何民事上權利，竟於八十七年十
    二月間某日，即乙○○僱請鐵工吳明來於上開土地豎立鐵柱隔間時，故意持鐵棍
    （未扣案）敲打損壞豎好之鐵柱，致有一支鐵柱接合處裂開而損壞，足以生損害
    於乙○○。
二、案經乙○○訴由臺灣高雄地方法院檢察署檢察官偵查起訴。
      理      由
甲、有罪部分（即毀損部分）：
一、訊之上訴人甲○○否認有何損壞鐵柱之犯行，辯稱：我沒有敲壞鐵柱云云。惟查
    ：右揭毀損之事實，業據告訴人乙○○迭於偵、審時指述綦詳，並經證人即當時
    在場施工之工人吳明來於偵查中陳稱：鐵柱是乙○○請我們去施工的，因為甲○
    ○不讓我們做，我們做好了，甲○○把它打壞等語屬實（見偵查卷第五十五頁背
    面），並有現場照片數幀在卷可按，又從卷內所附之現場照片觀之，上開鐵柱接
    合處確有遭人損壞痕跡，事証明確，上訴人甲○○所辯係卸責之詞，不足採信，
    其此部分犯行已堪認定。
二、核上訴人甲○○所為，係犯刑法第三百五十四條之毀損罪。
三、原審就毀損部分適用刑法第三百五十四條、第四十二條第二項，罰金罰鍰提高標
    準條例第一條前段、第二條規定，並上訴人甲○○犯罪之動機、目的、手段、犯
    罪所生危害、犯罪後態度，及撬壞豎好之鐵柱，僅有一支鐵柱接合處裂開，損失
    輕微等一切情狀，此部分量處罰金二千元，並諭知如易服勞役之折算標準。經核
    原判決此部分認事用法並無不合，量刑亦屬適當，上訴人甲○○上訴否認毀損，
    為無理由，此部分應予駁回。
乙、無罪部分（即竊佔部分）：
一、公訴意旨另以：被告甲○○明知坐落於高雄縣大寮鄉○○村○○段六十一之六、
    六十一之十地號上未辦理所有權第一次登記建物即門牌號碼高雄縣大寮鄉○○村
    ○○路一四六號鐵架造房屋，業由乙○○於民國八十七年三月間自法院公開拍賣
    取得所有權，其就上開房地已無任何民事上權利，竟意圖為自己不法之利益，自
    八十八年三月間某日起，將其所有之電動機具、木箱、櫃子、鐵架、紙箱等雜物
    ，置於前述土地上，竊佔該房屋面積五十三平方公尺之土地。因認被告甲○○涉
    有刑法第三百二十條第二項之竊佔罪嫌。
二、公訴人認上訴人甲○○涉有竊佔罪嫌，係以右揭事實，業据告訴人乙○○指訴歷
    歷，且告訴人乙○○之土地上確有被堆置之電動機具、木箱、櫃子、鐵架、紙箱
    等雜物等語，為其論据。
三、訊之上訴人甲○○否認竊佔，辯稱：該鐵架造房屋之基地係坐落於高雄縣大寮鄉
    ○○村○○段六十一之六、六十一之十號兩筆土地上，僅六十一之六號土地被拍
    賣，六十一之十號約卅五坪土地未被拍賣，六十一之十號土地仍屬我所有，我係
    將物品放置在仍屬我所有之六十一之十號土地上，並非竊佔告訴人之土地等語；
    質之告訴人乙○○亦不否認該鐵造房屋坐落於六十一之六、六十一之十號兩筆土
    地上，而該六十一之十號土地並未被拍賣，仍屬上訴人甲○○所有之事實，以致
    雙方才有將該鐵造房屋僱工隔開之舉，此並經本院前往現場勘驗屬實，是上訴人
    甲○○將前述物品置於其所有六十一之十號土地上（在該房屋後面部分），縱使
    該該鐵造房屋全部為告訴人買得，惟上訴人甲○○主觀上係將其物品置於自己土
    地上，尚難指上訴人甲○○具竊佔房屋之故意（一般人不清楚房屋有獨立之所有
    權）；又縱使上訴人甲○○所擺置物品有少部分越界，惟因未測量亦難指上訴人
    甲○○具竊佔之故意；又暫時擺置不久即移去亦不得遽指其係基於所有之意思而
    予竊佔，此部分應屬民事糾紛，宜從民事訴訟解決，此外復查無其他確切証据証
    明上訴人甲○○有竊佔意圖，其犯罪即屬不能証明。
四、原審不察，此部分遽予論科，尚有未洽，上訴人甲○○上訴指摘原判決不當，為
    有理由，原判決自應予撤銷，並改為上訴人甲○○竊佔部分無罪之判決，以免冤
    抑。
據上論結，應依刑事訴訟法第三百六十八條、第三百六十九條第一項前段、第三百六
十四條、第三百零一條第一項，判決如主文。
本案經檢察官林應華到庭執行職務。
中    華    民    國     八十九     年       六       月     三十       日
                              臺灣高等法院高雄分院刑事第八庭
                                  審判長法官  郭雅美
                                        法官  洪兆隆
                                        法官  張盛喜
右正本證明與原本無異。
不得上訴。
                                      書記官  鄭翠芬
中    華    民    國     八十九     年       七       月     三         日
附錄本案論罪科刑法條：
刑法第三百五十四條
毀棄、損壞前二條以外之他人之物或致令不堪用，足以生損害於公眾或他人者，處二
年以下有期徒刑、拘役或五百元以下罰金。
                                                                        Ｂ


司法院資訊處製作；財團法人民間司法改革基金會備份。
